臺灣高雄地方法院刑事判決　　　　　　　　　　　　　　九十四年度訴字第六三號
　　公　訴　人　臺灣高雄地方法院檢察署檢察官
　　被　　　告　甲○○　男　二.
右列被告因違反毒品危害防制條例案件，經檢察官提起公訴（九十三年度毒偵字第四
００七號），嗣因被告就被訴事實為有罪之陳述，經本院合議庭裁定由受命法官獨任
適用簡式審判程序審理，本院判決如左：
    主  文
甲○○連續施用第一級毒品，累犯，處有期徒刑拾月，扣案之附表(一)至(三)所示之物，
均沒收銷燬之；扣案之附表(六)(七)所示之物，沒收之。又連續施用第二級毒品，累犯，
處有期徒刑肆月，扣案之附表(四)(五)所示之物，均沒收銷燬之；扣案之附表(七)所示之物
，沒收之。應執行有期徒刑壹年壹月，扣案之附表(一)至(五)所示之物，均沒收銷燬之；
扣案之附表(六)(七)所示之物，沒收之。
    事  實
一、甲○○於民國八十七年間，因施用毒品案件，經本院以八十七年度毒聲字第二二
    九二號裁定送觀察、勒戒後，認有繼續施用毒品之傾向，經本院以八十七年度毒
    聲字第二六三八號裁定令入強制戒治處所施以強制戒治，於入所戒治期間經評定
    為合格，本院復以八十八年度毒聲字第一三九○號裁定停止戒治，所餘戒治期間
    ，付保護管束，又經本院以八十八年度毒聲字第四四四六號裁定撤銷停止戒治，
    再入所執行強制戒治，於八十九年三月二十三日強制戒治期滿期滿，且經臺灣高
    雄經台灣高雄地方法院檢察署於八十九年五月二十三日以八十九年度戒毒偵字第
    六二七號不起訴處分確定。
二、甲○○前因贓物案件，經本院於八十九年十二月二十六日以八十八年度易字第四
    二○九號判處有期徒刑一年二月確定，於九十一年六月五日縮短刑期執行完畢。
三、詎甲○○猶不知悔改，明知海洛因、安非他命業經公告分別列為毒品危害防制條
    例第二條第二項第一、二款之第一、二級毒品，不得非法持有、施用，竟於強制
    戒治執行完畢釋放後五年內，基於施用第一級毒品海洛因之概括犯意，自九十三
    年一月某日起至九十三年七月二十日某時止在高雄縣岡山鎮○○路三七五號住處
    ，以將海洛因摻水置於針筒注射之方式，施用第一級毒品海洛因多次，約一天施
    用一次；復另行起意，基於施用第二級毒品之概括犯意，自九十三年一月某日起
    至九十三年七月二十日某時止在高雄縣岡山鎮○○路三七五號住處，以將安非他
    命置於吸食器中點燃吸食煙氣之方式，施用第二級毒品安非他命多次，約一天施
    用一次。嗣於九十三年七月二十一日十四時十分許在高雄市○○區○○路十六巷
    三之二號為警查獲，扣得甲○○持有之海洛因一包（即附表(一)，合計驗前毛重二
    ○‧五公克，驗後毛重二○‧四公克）、海洛因六包（即附表(二)，合計淨重十二
    ‧六六公克，空包裝重二‧五五公克）、安非他命一包（即附表(四)，驗前毛重二
    ‧二公克，驗後毛重二‧一公克）、含海洛因殘渣之注射針筒十四支、吸管鏟子
    四支、夾鍊袋十八個及電子磅秤一個（即附表(三)）、含安非他命殘渣吸食器一組
    （即附表(五)），未含海洛因及安非他命陽性反應之注射針筒一支（即附表(六)）及
    夾鍊袋二十九個（即附表(七)），並於同日十七時採集尿液檢驗，呈海洛因及甲基
    安非他命陽性反應，而查獲上情。
四、案經高雄縣政府警察局鳳山分局移送臺灣高雄地方法院檢察署檢察官偵查起訴。
    理  由
壹、程序方面
一、按本件被告甲○○所犯係死刑、無期徒刑、最輕本刑為三年以上有期徒刑以外之
    罪，其於準備程序就前揭被訴事實為有罪之陳述，經受命法官告知簡式審判程序
    之旨，並聽取其與公訴人之意見後，本院認無不得或不宜改依簡式審判程序進行
    之情事，依刑事訴訟法第二百七十三條之一第一項、第二百八十四條之一規定，
    裁定本件由受命法官獨任進行簡式審判程序，合先敘明。
貳、實體方面
一、右揭事實，業據被告於本院審理時坦承不諱。且查：
  (一)被告於八十七年間，因施用毒品案件，經本院以八十七年度毒聲字第二二九二號
    裁定送觀察、勒戒後，認有繼續施用毒品之傾向，經本院以八十七年度毒聲字第
    二六三八號裁定令入強制戒治處所施以強制戒治，於入所戒治期間經評定為合格
    ，本院復以八十八年度毒聲字第一三九○號裁定停止戒治，所餘戒治期間，付保
    護管束，又經本院以八十八年度毒聲字第四四四六號裁定撤銷停止戒治，再入所
    執行強制戒治，於八十九年三月二十三日強制戒治期滿期滿，且經臺灣高雄經台
    灣高雄地方法院檢察署於八十九年五月二十三日以八十九年度戒毒偵字第六二七
    號不起訴處分確定，有本院被告院內索引卡紀錄表、臺灣高等法院被告全國前案
    紀錄表及臺灣高雄地方法院檢察署刑案資料查註紀錄表各乙份在卷可按。是被告
    於涉本案之前，業曾犯施用毒品罪，並於強制戒治執行完畢後釋放。
  (二)次查，經將被告於九十三年七月二十一日十四時十分為警查獲後，於同日十七時
    採集之尿液送驗結果，係呈嗎啡、甲基安非他命陽性反應，此有高雄縣政府警察
    局鳳山分局九十三年度查獲毒品嫌犯尿液流程管制清冊、高雄縣政府衛生局九十
    三年八月十三日煙毒尿液檢驗成績書、高雄醫學大學附設中和紀念醫院九十三年
    十月五日九三一○三○號（見九十三年度毒偵字第四○○七號偵查卷第七十、七
    一、七五頁）各一份附卷可稽。又查：
  1.次按尿液檢驗結果之正確性受到諸多因素之影響，如檢體簽收、處理、分析、文
    件處理及各檢體驗單位所訂定之ＣＵＴＯＦＦＶＡ－ＬＵＥ（或閾值）不同等，
    均會影響到最後結果之判讀，目前尿液中煙毒之檢驗方法分述如下：一般實驗室
    接到尿液煙毒檢驗申請時，第一步驟為利用免疫分析法做初步篩檢，如篩檢濃度
    小於ＣＵＴＯＦＦＶＡ－ＬＵＥ即判讀為陰性反應；如篩檢濃度大於ＣＵＴＯＦ
    ＦＶＡ－ＬＵＥ，則必須進一步做確認試驗，確認試驗方法之原理須異於篩檢方
    法之原理，確認試驗方法目前國內常用的方法計有免疫學分析法、ＴＯＸＩ－Ｌ
    ＡＢ（毒物層析法）、ＧＣ（氣體色層分析法）、ＧＣ／ＭＳ（氣相層析質譜儀
    分析法），依各實驗單位設備不同，選用方法而有不同，其精密度依次為ＧＣ／
    ＭＳ優於ＧＣ優於ＴＯＸＩ－ＬＡＢ，此有高雄醫學大學附設中和紀念醫院八十
    三年六月十四日函覆台灣高雄地方法院八十三年五月九日高仁刑公股字第九六八
    ０號函可考。
  2.又所謂「氣相層析質譜儀分析法」包括「氣相層析儀」及「質譜儀」二部分，在
    「氣相層析儀」部分，其方法為將物質氣化後，再經分析管分離，由於各種物質
    之沸點及對管柱之吸附力不同，在經過檢測器（ｄｅｔｅｃｔｏｒ）測定後，表
    現出不同的滯留時間（ｒｅｔｅｎｓｉｏｎｔｉｍｅ），利用滯留時間來判定是
    何種物質；而「質譜儀」部分為檢測器，能將物質撞擊成碎片，記錄其質譜圖，
    因每個化合物之鍵結能力不同，故不同之物質會有其特定之質譜圖，因此在物質
    之判斷上有若指紋鑑定，因此，理論上如果扣除人為因素（例如檢體之間的污染
    ）不與列計者，氣象層析質譜儀之精確度接近百分之百，復有行政院退輔會榮民
    總醫院八十三年三月三日函覆澎湖地方法院（八三）北總內字第一八五號函堪以
    佐證。且台北榮民總醫院亦認為「若以氣相層析質譜儀（ＧＣ／ＭＳ）作藥物及
    其代謝產物之定性及定量分析，幾乎不會有偽陽性反應產生」，此經該院八十三
    年四月七日以八三北總內字第三○五九號函示明確。
  3.施用第一級毒品海洛因部分：
  (1)按海洛因施用入人體後水解還原成嗎啡，再循嗎啡之代謝方式排出體外，業據行
    政院衛生署藥物食品檢驗局七十三藥檢壹字第○三○二二一號函說明綦詳，且依
    醫學臨床實驗及根據英國藥學會出版ＩｓｏｌａｔｉｏｎａｎｄＩｎｄｅｎｔｉ
    ｆｉｃａｔｉｏｎｏｆＤｒｕｇｓ乙書第二九三頁載明：海洛因經注射入人體後
    ，在體內迅速水解成６ＭｏｎｏａｃｅｔｙＩｍｏｒｐｈｉｎｅ，再緩緩繼續水
    解成嗎啡，然後再循嗎啡之代謝方式排出，同書第四三一至四三二頁並載有：嗎
    啡經注射入人體後，約百分之五十以上於八小時內自尿中排出，至二十四小時排
    出約百分之九十，但四十八小時後仍有微量可檢出等語。
  (2)揆諸前揭說明，本件被告前開時地為警查獲後採集之尿液，經以免疫學分析法及
    氣相層析質譜儀分析法交互檢驗，檢出被告尿液含有嗎啡陽性反應，顯見被告於
    採尿時間回溯四十八小時內確有施用第一級毒品海洛因之事實。
  (3)此外，又有被告為警查獲時扣案之海洛因一包（即附表(一)，合計驗前毛重二○‧
    五公克，驗後毛重二○‧四公克）、海洛因六包（即附表(二)，合計淨重十二‧六
    六公克，空包裝重二‧五五公克），業經被告自承為其所有，供其自己施用；且
    嗣經送驗結果，含有第一級毒品海洛因成分，則確係第一級毒品海洛因無訛，此
    有法務部調查局九十三年九月二十一日調科壹字第二二○○一八○七三號鑑定通
    知書、高雄醫學大學附設中和紀念醫院九十四年二月十五日0000000號檢
    驗報告各一份（見偵查卷第六六頁、本院卷）在卷可稽。另被告為警查獲時扣案
    之含海洛因殘渣之注射針筒十四支、吸管鏟子四支、夾鍊袋十八個及電子磅秤一
    個（即附表(三)），經被告自承係其施用海洛因所用等語，經檢驗呈均海洛因陽性
    反應，有高雄醫學大學附設中和紀念醫院九十四年二月十五日0000000、
    九四○二一三、0000000、0000000、0000000、0000
    000、0000000號檢驗報告各一份（見本院卷第頁）附卷可參。另同日
    為警查獲時扣得之注射針筒一支（即附表(六)）及夾鍊袋二十九個（即附表(七)），
    經檢驗固呈海洛因及甲基安非他命陰性反應，有高雄醫學大學附設中和紀念醫院
    九十四年二月十五日0000000、0000000號檢驗報告各一份（見本
    院卷）附卷可參，但被告亦自承為其供施用海洛因所用等語可資為佐。益見被告
    確有施用第一級毒品海洛因之事實。基上，足見被告自白核與事實相符，而堪予
    採信。
  (4)是以，被告有在前揭犯罪時間連續施用第一級毒品海洛因之行為，堪予認定。
  4.施用第二級毒品安非他命部分：
  (1)甲基安非他命經口服投與後，約百分之七十於二十四小時內可自尿液中排出，而
    尿液內含甲基安非他命成分之檢出，與投與安非他命的量、個人體質、檢驗儀器
    之精密度有關，通常採尿化驗是否呈陽性反應，應以投與後二十四小時內所採者
    為宜，此有行政院衛生署藥物食品檢驗局（八○）藥檢壹字第四五二九號函可查
    。但甲基安非他命經口服投與後，仍有約百分之九十於九十六小時內自尿中排出
    ，惟由於目前國內尿液中甲基安非他命之檢驗僅為鑑定是否呈陽性反應，尚未定
    其含量，且甲基安非他命之成分檢出與其投與方式、投與量、個人體質、採尿時
    間與檢測儀器之精密度等多因素有關，因此僅憑尿液中呈安非他命陽性反應，並
    無法確實推算吸時時間距採集時間之長短，然最長可能不會超過四日，此亦經行
    政院衛生署藥物食品檢驗局八十一年二月八日（八一）藥檢壹字第○○一一五六
    號函示明確。
  (2)揆諸前揭說明，本件被告於前開為警查獲後採集之尿液，經以免疫學分析法及氣
    相層析質譜儀分析法交互檢驗，檢出被告尿液含有甲基安非他命陽性反應，顯見
    被告於前揭採尿時間回溯四日內確有施用第二級毒品安非他命。
  (3)此外，又有被告為警查獲時扣案之安非他命一包（即附表(四)，驗前毛重二‧二公
    克，驗後毛重二‧一公克）可資佐證，經檢驗含有第二級毒品甲基安非他命成分
    ，此有高雄醫學大學附設中和紀念醫院九十四年二月十五日0000000號檢
    驗報告一份在卷可稽。另被告為警查獲時扣案之含安非他命殘渣之吸食器一個（
    即附表(五)），經被告自承係其施用安非他命所用等語，經檢驗呈均甲基安非他命
    陽性反應，有高雄醫學大學附設中和紀念醫院九十四年二月十五日000000
    0（見本院卷第頁）附卷可參。另同日為警查獲時扣得之夾鍊袋二十九個（即附
    表(七)），經檢驗固呈海洛因及甲基安非他命陰性反應，有高雄醫學大學附設中和
    紀念醫院九十四年二月十五日0000000、0000000號檢驗報告各一
    份（見本院卷）附卷可參，但被告亦自承為其供分裝安非他命所用等語可資為佐
    。益見被告確有施用第二級毒品安非他命之事實。基上，足見被告自白核與事實
    相符，而堪予採信。
  (4)是以，被告有在前揭犯罪時間施用第二級毒品安非他命之行為，亦堪認定。
  (三)綜上所述，被告前曾犯施用毒品，於強制戒治執行完畢釋放後之五年內，再犯本
    件施用第一級毒品海洛因及第二級毒品安非他命犯行。本件事證應屬明確，其犯
    行應堪認定。
二、查海洛因係毒品危害防制條例第二條第二項所稱之第一級毒品，安非他命則係同
    條項所稱之第二級毒品，均不得非法持有、施用。是核被告所為，係犯毒品危害
    防制條例第十條第一項之施用第一級毒品罪及同條第二項之施用第二級毒品罪。
    其施用第一、二級毒品前後，持有海洛因、安非他命之低度行為，應為施用之高
    度行為所吸收，均不另論罪。被告多次施用第一級毒品海洛因、第二級毒品安非
    他命之犯行，時間緊接，所犯構成要件相同，顯係各基於概括犯意為之，均為連
    續犯，均依刑法第五十六條規定，以一罪論，並均加重其刑。公訴意旨固僅敘及
    被告自九十三年七月二十一日十四時十分前二十四小時施用第一級毒品海洛因、
    第二級毒品安非他命之事實，而未敘及自九十三年一月某日起至九十三年七月二
    十一日十四時十分前二十四小時前施用第一級毒品海洛因、第二級毒品安非他命
    等事實，然因此部分既經被告於本院審理時供承在卷，且與公訴意旨之部分有連
    續犯之裁判上一罪關係，自為起訴效力所及，本院應併予審究。再被告所犯上述
    施用第一、二級毒品二罪間，犯意各別，行為互殊，應予分論併罰。查被告前因
    贓物案件，經本院於八十九年十二月二十六日以八十八年度易字第四二○九號判
    處有期徒刑一年二月確定，於九十一年六月五日縮短刑期執行完畢，有本院被告
    院內索引卡紀錄表、臺灣高等法院被告全國前案紀錄表及臺灣高雄地方法院檢察
    署刑案資料查註紀錄表各乙份在卷可按。是被告受有期徒刑執行完畢，於五年以
    內再犯
    本件最重本刑為有期徒刑以上之罪，為累犯，應依刑法第四十七條之規定，加重
    其刑。故就其施用第一級毒品及第二級毒品部分，應分別依法遞加重之。
三、爰審酌被告前因施用毒品案件，經強制戒治後，仍未戒絕毒品，再犯本件施用毒
    品犯行，顯見其無悔改之意，意志不堅，有失政府制定毒品危害防制條例之立法
    美意，且施用海洛因、安非他命多次，本不宜寬貸；惟念其施用毒品乃自戕一己
    之身體健康，尚未害及他人，又犯後亦坦承犯行，態度良好等一切情狀，分別量
    處如主文所示之刑，定其應執行刑。又被告於為警查獲時扣得之海洛因一包（即
    附表(一)，合計驗前毛重二○‧五公克，驗後毛重二○‧四公克）、海洛因六包（
    即附表(二)，合計淨重十二‧六六公克，空包裝重二‧五五公克）及安非他命一包
    （即附表(四)，驗前毛重二‧二公克，驗後毛重二‧一公克）經檢驗附表前二者係
    第一級毒品海洛因、後者係第二級毒品甲基安非他命，已於前述，爰依毒品危害
    防制條例第十八條第一項前段規定，均應予宣告沒收銷燬之（其包裝因包覆該毒
    品，其上顯留有該毒品之殘渣，衡情自難與之剝離，當應整體視之為毒品，連同
    該包裝併予宣告沒收銷燬之）。另扣案之含海洛因殘渣之注射針筒十四支、吸管
    鏟子四支、夾鍊袋十八個及電子磅秤一個（即附表(三)）；及安非他命殘渣之吸食
    器一組（即附表(五)），係被告所有供施用海洛因、安非他命之用，業據被告供承
    在卷，又其上分別殘留有第一級毒品海洛因、第二級毒品安非他命，已於前述，
    衡情二者間已難剝離，自應整體分別視之為第一級毒品海洛因、第二級毒品安非
    他命，依毒品危害防制條例第十八條第一項前段，均予以宣告沒收銷燬之。另扣
    案之注射針筒一支（即附表(六)）及夾鍊袋二十九個（即附表(七)），經檢驗呈海洛
    因及甲基安非他命陰性反應，已於前述，惟係被告所有供施用海洛因、供分裝所
    要施用之海洛因及安非他命所用之物，業據被告供承在卷，應依刑法第三十八條
    第一項第二款宣告沒收之。
據上論斷，應依刑事訴訟法第二百七十三條之一第一項、第二百八十四條之一、第二
百九十九條第一項前段，毒品危害防制條例第十條第一項、第二項、第十八條第一項
前段，刑法第十一條、第五十六條、第四十七條、第五十一條第五款、第三十八條第
一項第二款，判決如主文。
本案經檢察官乙○○到庭執行職務。
中　　　華　　　民　　　國　　九十四　　年　　　三　　　月　　 十八 　　日
                                  臺灣高雄地方法院刑事第十四庭
                                      　法　　　官  洪乙心
右正本證明與原本無異。
如不服本判決，應於判決送達後十日內，向本院提出上訴狀。
                                        法院書記官  黃進遠
中　　　華　　　民　　　國　　九十四　　年　　　三　　　月　　 十八 　　日
附表
(一)海洛因一包（合計驗前毛重二○‧五公克，驗後毛重二○‧四公克）
(二)海洛因六包（合計淨重十二‧六六公克，空包裝重二‧五五公克）
(三)含海洛因殘渣之注射針筒十四支、吸管鏟子四支、夾鍊袋十八個及電子磅秤一個
(四)安非他命一包（驗前毛重二‧二公克，驗後毛重二‧一公克）
(五)含安非他命殘渣吸食器一組
(六)未有海洛因及安非他命陽性反應之注射針筒一支
(七)未有海洛因及安非他命陽性反應之夾鍊袋二十九個
附錄論罪科刑法條
毒品危害防制條例第十條第一項、第二項
毒品危害防制條例第十條
施用第一級毒品者，處六月以上五年以下有期徒刑。
施用第二級毒品者，處三年以下有期徒刑。
